臺灣嘉義地方法院行政訴訟判決
110年度交字第46號
原      告  侯義和  
被      告  交通部公路總局嘉義區監理所

代  表  人  黃萬益  
訴訟代理人  黃至悅  
上列當事人間交通裁決事件，原告不服被告民國110年7月21日嘉
監裁字第70-L00000000號、嘉監裁字第70-L00000000號裁決（原
舉發通知單為嘉義縣警察局嘉縣警交字第L00000000號及第L0000
0000號），提起行政訴訟，本院判決如下：
   主 文
原告之訴駁回。
訴訟費用新臺幣叁佰元由原告負擔。
   事實及理由
一、程序事項：本件係因原告違反道路交通管理處罰條例（下稱
    同條例）第53條第1項、第63條第1項、第60條第1項及第85
    條第1項等規定，不服被告110年7月21日嘉監裁字第70-L000
    00000號、嘉監裁字第70-L00000000號裁決，而提起行政訴
    訟，經核屬於行政訴訟法第237條之1第1項第1款規定之交通
    裁決事件，自應依行政訴訟法第2編第3章規定之交通裁決事
    件訴訟程序；且本件事證明確，本院爰依同法第237條之7規
    定，不經言詞辯論，逕為判決，合先敘明。
二、事實概要：原告駕駛車牌號碼0000-00號自用小客車（下稱
    系爭車輛），經嘉義縣警察局朴子分局（下稱舉發機關）朴
    子派出所警員認於民國110年4月15日凌晨5時30分許（下稱
    違規日、時一），駛經嘉義縣朴子市四維路一段與山通路口
    （下稱系爭路口一）有「紅燈左轉」之違規行為；再於同日
    凌晨5時33分許（下稱違規日、時二），在嘉義縣朴子市四
    維路一段與三安路口（下稱系爭路口二）有「違反本條例之
    行為，拒絕停車接受稽查而逃逸」之違規行為，遂逕行舉發
    分別開立嘉義縣警察局嘉縣警交字第L00000000號舉發違反
    道路交通管理事件通知單（下稱系爭舉發通知單一），及嘉
    義縣警察局嘉縣警交字第L00000000號舉發違反道路交通管
    理事件通知單（下稱系爭舉發通知單二），應到案日期均為
    110年5月30日。嗣原告於到案日期前之110年4月29日依法提
    出陳述，並告知其為系爭車輛之駕駛人，經被告認有「駕車
    行經有燈光號誌管制之交岔路口闖紅燈」及「違反處罰條例
    之行為，拒絕停車接受稽查而逃逸」等違規事實，依同條例
    第63條第1項、第53條第1項、第60條第1項及第85條第1項等
    規定，於110年7月21日分別以嘉監裁字第70-L0000000號違
    反道路交通管理事件裁決書（下稱原處分一），及嘉監裁字
    第70-L00000000號違反道路交通管理事件裁決書（下稱原處
    分二），分別裁處原告罰鍰新臺幣（下同）2,700元，並記
    違規點數3點，以及罰鍰2萬元，吊扣駕駛執照6個月（下合
    稱原處分）。原告不服，遂提起本件行政訴訟。
三、原告主張：
（一）當天系爭車輛係原告所駕駛，當天要去朴子市區的萬善爺
      ，走的路線不一定，大多走四維路過去，當天印象中可能
      有經過山通路，但時間久了，不記得了，印象中沒有經該
      路段。
（二）嘉義縣警察局朴子分局函內容，當時兩名執勤員警均目視
      有兩輛汽車違規自朴子市山通路紅燈左轉四維路一段，警
      方一路鳴警報器於朴子市四維路一段，三安路口攔停其中
      一輛違規車輛，另一車輛（原告系爭車輛）隨即而來。
（三）如警方經調行車紀錄器畫面確實系爭車輛行經該路段且與
      上述車輛同時右轉，且上述車輛經攔查後開立之違規罰單
      ，原告系爭車輛如經查閱確實違規，願與該車輛受同一罰
      責。
（四）請調閱另一車輛罰單是否一樣違規左轉導致警方開立違規
      左轉之罰單。
（五）警方稱發現原告系爭車輛違規後，一路鳴笛攔於其他路口
      攔查兩輛違規車輛。原告當天沒有看到警察，也沒有看到
      警車，沒有聽到警察鳴笛，系爭車輛不知本身違規，更不
      知警方一路鳴笛是攔查另一違規車輛，還是原告系爭車輛
      ，故原告不知本身有違規，何來拒絕攔檢之實。
（六）聲明：原處分全部撤銷。訴訟費用由被告負擔。
四、被告則答辯以：
（一）案經舉發機關函覆查證表示，原告有事實概要欄所載違規
      時、地闖紅燈及拒絕攔檢，違規事實明確。
（二）違規情形經過：舉發機關表示2名員警發現車牌號碼0000-
      00號自用小客車（下稱他車）及原告系爭車輛先後沿朴子
      市山通路往四維路一段，逕行紅燈左轉。員警即駕駛巡邏
      車並鳴響警報器，於四維路一段與三安路口，A員警先將
      他車攔查並告知違規事項，B員警以手勢示意原告系爭車
      輛停車受檢，惟系爭車輛未依指示停車，逕行加速駛離，
      B員警即駕車前去攔查，惟後車未依指示停車逕行加速駛
      離，B員警即駕車前去攔查，卻未發現後車行蹤。
（三）有關原處分一部分：
　 1、系爭路口一屬T字形，山通路是東西向，四維路一段則由
      南向北止於山通路。原告駕駛系爭車輛當時行進方向係於
      山通路由東往西行，左轉南向進入四維路一段，進入路口
      前已有標誌告知駕駛人號誌係屬多時相。經實地勘查該路
      口，各車流方向顯示燈號如附件所示。
　 2、依行車紀錄器前鏡頭影片檔名「000000000000000_002646
      A」，畫面時間2021/04/15 05：32：07，員警巡邏車停放
      於四維路一段往北方向，顯示燈號係附件所示第3時相，
      可知系爭車輛行進方向即山通路往西為紅燈；直行到附件
      第2時相即四維路一段往北允許右轉時，山通路往西才允
      許左轉。因此，系爭車輛左轉行駛，違規事實明確。
　 3、依行車紀錄器後鏡頭影片檔名「00000000000000_002647B
      」，畫面時間2021/04/15 05：32：23-27，可確認系爭車
      輛與闖紅燈車輛之車型與顏色相符。
（四）有關原處分二部分：
   1、依行車紀錄器後鏡頭影片檔名「00000000000000_002649B
      」畫面時間2021/04/15 05：33：30-39，系爭車輛原行駛
      在外車道，B員警身著警察制服及反光背心站於道路中間
      攔查，在系爭車輛前方伸手指向該車攔查，並走向系爭車
      輛，示意駕駛停車接受攔查，系爭車輛與員警間並無任何
      人、車或阻礙視線之狀況發生，尚不致使他人誤認B員警
      係為攔查其他車輛。但系爭車輛駛至B員警前時仍未停車
      ，逕自駛向內側道，B員警手指系爭車輛，並跑向系爭車
      輛，惟系爭車輛反而繼續加速迴轉駛離，顯見原告明確知
      悉員警正對其攔停稽查，卻未接受稽查，其舉止顯係刻意
      規避員警稽查，具有主觀上之故意無誤。
　 2、A員警密錄器影片檔名「2021_0415_053453_168」畫面時
      間2021/04/15 05：35：45-51，能清楚看見B員警站在內
      側道攔查，但系爭車輛逕予迴轉，不停車受檢。
　 3、行車紀錄器後鏡頭影片檔名「00000000000000_002649B」
      畫面時間2021/04/15 05：33：56起，B員警發動巡邏車迴
      轉。另行車紀錄器前鏡頭影片檔名「A0-00000000000000_
      002648A」畫面時間2021/04/15 05：33：56起，亦可發現
      員警巡邏車有加速前進之行為。
（五）本件錄影紀錄雖未錄得車牌號碼，惟2名執勤員警當場記
      明其車號及車型後予以登記並逕行舉發。是本件原告違反
      道路交通管處罰條例第53條第1項、第63條第1項第3款、
      第60條第1項之事實明確。從而，原告之訴為無理由。　
（六）聲明：原告之訴駁回；訴訟費用由原告負擔。
五、本院之判斷：
（一）本件應適用之法令：
　 1、道路交通管理處罰條例：
　 （1）第4條第2項：駕駛人駕駛車輛、大眾捷運系統車輛或行
        人在道路上，應遵守道路交通標誌、標線、號誌之指示
        、警告、禁制規定，並服從執行交通勤務之警察或依法
        令執行指揮交通及交通稽查任務人員之指揮。　　　
　 （2）第53條第1項：汽車駕駛人，行經有燈光號誌管制之交
        岔路口闖紅燈者，處1,800元以上5,400元以下罰鍰。
　 （3）第63條第1項第3款：汽車駕駛人有下列各款所列條款之
        一者，除依原條款處罰鍰外，並予記點：……三、有第43
        條、第53條或第53條之1情形之一者，各記違規點數3點
        。 
　 （4）第60條第1項前段：汽車駕駛人，駕駛汽車有違反本條
        例之行為，經交通勤務警察或依法令執行交通稽查任務
        人員制止時，不聽制止或拒絕停車接受稽查而逃逸者，
        除按各該條規定處罰外，處新臺幣一萬元以上三萬元以
        下罰鍰，並吊扣其駕駛執照六個月。
　 （5）第85條第1項：本條例之處罰，受舉發違反道路交通管
        理事件之受處罰人，認為受舉發之違規行為應歸責他人
        者，應於舉發違反道路交通管理事件通知單應到案日期
        前，檢附相關證據及應歸責人相關證明文件，向處罰機
        關告知應歸責人，處罰機關應即另行通知應歸責人到案
        依法處理。逾期未依規定辦理者，仍依本條例各該違反
        條款規定處罰。
   2、道路交通安全規則102條第1項第1款：汽車行駛至交岔路
      口，其行進、轉彎，應依下列規定：一、應遵守燈光號誌
      或交通指揮人員之指揮，遇有交通指揮人員指揮與燈光號
      誌並用時，以交通指揮人員之指揮為準。
 　3、道路交通標誌標線號誌設置規則第206條第5款第1目：行
      車管制號誌各燈號顯示之意義如左：……五、圓形紅燈(一)
       車輛面對圓形紅燈表示禁止通行，不得超越停止線或進
      入路口。
（二）事實概要欄所記載之事實，為兩造所不爭執，並有系爭舉
      發通知單一、系爭舉發通知單二、舉發照片、違反道路交
      通管理事件陳述單、交通部公路總局嘉義區監理所110年7
      月20日嘉監企字第1100095170號函、違規轉罰申請書、原
      處分及送達證書、嘉義縣警察局朴子分局110年5月11日嘉
      朴警五字第1100009159號函及所附嘉義縣警察局朴子分局
      受理民眾交通違規陳述、申訴、異議案件查詢意見表及舉
      發錄影光碟，及汽車車籍查詢（本院卷第49頁至第71頁）
      等在卷可證，足信屬實。
（三）經查：
   1、證人即舉發警員許Ｏ程於本院審理時證稱：當天與證人邱Ｏ
      豪執行交通稽查勤務，是在朴子市山通路及四維路一段路
      口執行，車子是停在四維路一段及平和路口，是在四維路
      一段北上的路旁；當天上午約5點半左右，在四維路一段
      及平和路口看到在山通路及四維路口有二部車違規，均為
      紅燈左轉。當時坐在巡邏車駕駛座，伊就閞車上前鳴笛攔
      查第一部車，第一部車特徵是小貨車（即他車），先將他
      車攔查停在四維路一段與三安路口，攔查後，就由邱Ｏ豪
      告知他車違規之事由，伊下車並站在巡邏車後方攔查第二
      部黑色現代的休旅車，因伊攔查時該部休旅車有稍微靠右
      行駛，後來直接迴轉逃逸，伊駕駛車輛要攔停，但攔查不
      到，休旅車知道伊要攔查，才先靠右再迴轉逃逸。伊當天
      是著警察制服；休旅車逃逸後，伊與證人邱Ｏ豪目視記下
      其車牌號碼；伊站在巡邏車後方要攔查時就有看到，後來
      該車迴轉逃逸時，也有看到他的車牌號碼；伊有鳴笛先上
      前追查第一部車即他車，伊站在第二部車輛前方用右手示
      意要靠邊停車；因為伊側是綠燈，所以判斷該二部車應遵
      行之號誌為紅燈等語明確。再證人邱Ｏ豪於本院亦稱述：
      伊當時與證人許Ｏ程一起執行巡邏勤務，當天著警察制服
      ，坐在副駕駛座，車子開到平和路及四維路一段路口時，
      看到兩輛車在四維路一段及山通路路口有紅燈左轉之違規
      行為，等該兩部車經過平和路及四維路一段路口後，巡邏
      車才迴轉並鳴笛，示意該兩部車停車；巡邏車有以鳴笛、
      按喇叭及閃遠光燈方式提醒該兩部車，大概過幾百公尺後
      ，第一部車即他車有靠路邊停車，因伊坐在副駕駛座，伊
      請第一部車即他車駕駛先下車，告知違規事實，證人許Ｏ
      程坐在駕駛座，許Ｏ程下車向後方即第二部車駕駛示意其
      下車，結果第二部車駕駛在證人許Ｏ程面前大迴轉，許Ｏ程
      已有很明顯動作示意第二部車駕駛下車。伊所以會注意後
      方第二部車之車號是因該車知道第一部車被攔停，第二部
      車有停在後方觀望，然後許Ｏ程有上前示意他停車向前；
      伊在攔停第一部車時就有目視第二部車車牌號碼，當時伊
      擔心許Ｏ程安危，故有注意許Ｏ程與第二部車之動態，故有
      看到第二部車之車牌號碼並記下。是在四維路一段與平和
      路路口看到兩輛車違規左轉，是在四維路上往北方向看到
      的；因為經常在那邊巡邏，會攔查的原因是伊前方號誌是
      綠燈，該兩輛車行經方向自伊右手邊，該號誌與伊應遵行
      的號誌相反，故判斷該兩部車是紅燈左轉等語無誤。渠二
      人之結證內容經核亦無何矛盾或違背經驗法則之處，自得
      為本院判斷原告有無駕車闖紅燈及拒絕停車稽查而逃逸等
      違規事實之依據。
   2、經本院當庭勘驗被告提供之舉發機關錄影採證光碟（附於
　　　本院卷第67頁），其大意如下，有勘驗筆錄（本院卷第17
      0頁至第175頁）、擷取畫面（本院卷第85頁至第151頁）
      及譯文（本院卷第153頁至第158頁）等在卷可佐，可知：
    ⑴檔名：00000000000000_002646A之影片是警車前方行車紀
      錄器畫面，影片中鏡頭最遠處之四維路路口號誌於05：32
      ：00秒（均為錄影螢幕顯示之時間）時轉換為綠燈，05：
      32：03秒時，有一藍色小貨車（即他車）出現於畫面中，
      而05 ：32：08秒時，又有一黑色自小客車出現於畫面中
      ，兩車前後行駛在行車紀錄器所屬車輛對向車道。後於05
       ：32：09秒時行車紀錄器所屬車輛鳴按喇叭，有迴轉，
      約於螢幕顯示時間2021/04/15 05：32：15秒時到達迴轉
      路口，待藍色小貨車通過路口後，尾隨於後行駛。　
　　⑵檔名：00000000000000_002647B之影片是警車車尾的行車
      紀錄器紀錄，影片中警車開始移動，而該同時紅燈左轉的
      黑色小客車一直跟隨在警車後方。 
　　⑶檔名：00000000000000_002649B之影片是警車車尾的行車
      紀錄器紀錄，影片中該同時紅燈左轉的黑色小客車仍一直
      跟隨在警車後方，而於05 ：32：51時，可聽見警察以擴
      音器請前方藍色小貨車停於路邊，且有開啟警車鳴笛聲，
      後來警察有按喇叭，並說「停車、停車」，後方的黑色小
      客車駛於外側車道；05 ：33：30秒時，可清楚看見員警
      員B 揮右手示意該黑色小客車停車，並向前走近該黑色小
      客車。05 ：33：32至34秒時，員警B 再度揮手示意黑色
      小客車停車，並持續向前走近黑色小客車。05 ：33：35
      秒時，員警B 站立於黑色小客車之正前方。05 ：33：36
      秒時，員警B 仍站立於黑色小客車之正前方，並第三度揮
      手示意黑色小客車停車。05 ：33：37至39秒時，黑色小
      客車繞過員警B ，加速行駛，隨即消失於畫面中。05 ：3
      3：44秒時，該黑色小客車再度出現於畫面中，對應員警A
      之密錄器畫面即「2021_0415_000 000_168 」影像檔及截
      圖畫面可知該黑色小客車迴轉，並加速行駛，隨後警車再
      次發動往前行駛追該黑色小客車。
  　⑷檔名：2021_0415_053453_168為員警A之密錄器錄影畫面，
      影片顯現05 ：35：34時，可見一輛黑色自小客車緩慢行
      駛於適才警車行駛之道路上，而於05 ：35：46時，該黑
      色自小客車迴轉並加速行駛。05 ：36：04時，員警對藍
      色小貨車（即他車）駕駛說：「等下、等下！我查一下身
      分！」。05 ：37：08、10秒時均可見員警查核之車牌號
      碼為「2371-QP」。
    ⑸檔名：2021_0415_053754_169，是接續上一檔案之畫面，
      同為員警A之密錄器。影片中員警A稱「我有記他的車牌，
      剛剛那台我有記！記車牌！」，員警B問「住哪裡？剛剛
      那台是住在哪裡？」，員警A稱「新吉庄」。
  　⑹檔名：2021_0415_054354_171，是接續上一檔案之畫面，
      同為警員A之密錄器。影片員警B稱「我剛剛要攔他，他一
      直往旁邊去」，員警A則稱有記到車牌，車黑色的對不對
      ，員警B則稱「只有記到OO而已」，後員警A又稱「剛剛就
      怕會忘記所以、剛剛大哥、一直在跟我講話我就說等我一
      下、我先、抄一下他的車牌！」、「侯Ｏ仁、住甚麼德興
      里新吉庄、大鄉（音譯）那邊的」。
    ⑺由上開勘驗結果可知，警車前方號誌已轉為綠燈後，經過3
      秒時藍色小貨車（即他車）自山通路左轉進入四維路一段
      路口，而系爭車輛經過8秒才自山通路左轉進入同一路口
      ，依附表一之時相表可知，他車與系爭車輛經過系爭路口
      一時，確為紅燈左轉無誤。且於四維路一段與三安路口時
      ，證人即員警許Ｏ程近距離攔停系爭車輛，邱Ｏ豪近距離目
      擊並記下車牌號碼，再當場以輸入車牌號碼之方式查悉系
      爭車輛之所有人及車籍等相關資料，核與系爭車輛相符，
      故系爭車輛確為該違規之黑色小客車無疑，原告先稱無印
      象當天有行經山通路口，又稱當天印象中有經過山通路，
      但時間很久不記得了云云，核與上開證據不符者，均非可
      信。
   3、證人均證述當場目擊系爭車輛拒絕停車反逕自迴轉離去之
      情，核與上開勘驗結果相符，是原告駕駛系爭車輛於系爭
      路口一違規紅燈左轉後，在系爭路口二經警攔查，又拒絕
      停車接受稽查而逃逸等違規事實，應可認定。
（四）綜上，原告駕駛系爭車輛於事實概要欄所載時、地，確有
      「駕車行經有燈光號誌管制之交岔路口闖紅燈」，及「違
      反處罰條例之行為，拒絕停車接受稽查而逃逸」等交通違
      規行為無訛，是被告依道路交通管理處罰條例第53條第1
      項、第63條第1項第3款、第60條第1項及第85條第1項，及
      違反道路交通管理事件統一裁罰基準及處理細則規定，就
      原處分一裁處原告罰鍰2,700元，並記違規點數3點；就原
      處分二裁處原告2萬元，並吊扣駕駛執照6個月，經核均無
      違法，原告訴請撤銷為無理由，應予駁回。
（五）另他車違規事實正確與否，非本件審理範圍，原告據以請
      求撤銷原處分，並非有據，併予敘明。
六、兩造其餘攻擊防禦方法均與本件判決結果不生影響，故不逐
    一論述，併此敘明。
七、本件第一審裁判費為300元，應由原告負擔，爰確定第一審
    訴訟費用額如主文第2項所示。
八、據上論結，本件原告之訴為無理由，依行政訴訟法第237條
    之7、第237條之8第1項、第98條第1項前段，判決如主文。
中　　華　　民　　國　　110 　年　　12　　月　　24　　日
　　　　　　　　　行政訴訟庭　法　官　邱美英
上為正本係照原本作成。
如不服本判決，應於送達後20日內，向本院提出上訴狀，並應繳
納上訴裁判費新臺幣750元，其未表明上訴理由者，應於提出上
訴後20日內向本院補提理由書（均須按他造人數附繕本）。上訴
理由應表明關於原判決所違背之法令及其具體內容，或依訴訟資
料可認為原判決有違背法令之具體事實。未表明上訴理由者，逕
以裁定駁回上訴。　　　　　　　　　
中　　華　　民　　國　　110 　年　　12　　月　　24　　日
                              書記官  黃怡禎

附件
車流方向\時相 第1時相 第2時相 第3時相 山通路往西    山通路往東    四維路一段往北    四維路一段往南(待轉機車用)